臺灣臺北地方法院交通事件裁定       100年度交聲字第2390號
                                   100年度交聲字第2391號
                                   100年度交聲字第2392號
原處分機關  臺北市交通事件裁決所
異  議  人
即受處分人  日昇昌實業股份有限公司
代  表  人  黃種坤
上列受處分人因違反道路交通管理處罰條例案件，對於臺北市交
通事件裁決所中華民國一百年十月二十四日所為之處分（原處分
案號：北市裁罰字第裁二二─Z00000000號、第裁二二
─Z00000000號、第裁二二─Z00000000號），
聲明異議，本院裁定如下：
    主  文
原處分均撤銷。
日昇昌實務有限公司均不罰。
    理  由
一、本件原處分意旨略以：本件異議人即受處分人日昇昌實業股
    份有限公司（下稱日昇昌公司）向格上汽車租賃股份有限公
    司（下稱格上公司）所長期租用之車牌號碼四一三七─二二
    號租賃小貨車、車牌號碼七三八一─ＴＴ號租賃小貨車及車
    牌號碼七三八○─ＴＴ號租賃小貨車，於民國一百年五月十
    九日下午十五時二十五分許，行駛在國道一號北上二十二點
    五公里處時，因未依規定使用路肩而為路過民眾以行車紀錄
    器採證，由內政部警政署國道公路警察局第一警察隊警員孫
    欽鵬以格上公司所有車牌號碼四一三七─二二號租賃小貨車
    、車牌號碼七三八一─ＴＴ號租賃小貨車及車牌號碼七三八
    ○─ＴＴ號租賃小貨車均有未依規定使用路肩之違規行為，
    依道路交通管理處罰條例第三十三條第一項第九款規定，分
    別掣單逕行舉發，並均指定應於一百年八月十八日前繳納罰
    鍰或前往原處分機關即臺北市交通事件裁決所聽候裁決。嗣
    格上公司於前開應到案日期前即一百年八月十日，向原處分
    機關申訴並依道路交通管理處罰條例第八十五條第一項規定
    申請將上開處分歸責受處分人，經原處分機關函請舉發單位
    調查結果，仍認受處分人有前揭違規行為，原處分機關乃於
    一百年八月十一日、八月十二日以北市裁管字第一○○三八
    八○二三○○號、北市裁管字第一○○三八八○四二○○號
    及北市裁管字第一○○三八八○四一○○號函將原到案日期
    分別更改為一百年九月十三日及一百年九月九日，俟受處分
    人於前開函文上所載之應到案日期前向原處分機關提出申訴
    ，經原處分機關函請舉發單位調查結果，仍認受處分人確分
    別有前開違規行為，原處分機關乃於一百年十月二十七日依
    首揭道路交通管理處罰條例第三十三條第一項第九款、違反
    道路交通管理事件統一裁罰基準及處理細則第四十三條、第
    四十四條暨違反道路交通管理事件統一裁罰基準表之規定，
    分別裁處受處分人新臺幣（下同）四千元之罰鍰。
二、據受處分人之聲明異議狀意旨固不否認有於前述時間，將其
    租用前揭車輛行駛及暫停路肩，惟辯稱：本公司承包交通部
    臺灣區○道○○○路局北區工程處一百年度內湖段事故處理
    工作，因業務需要且依據高速公路交通管制規則第九條規定
    處理工務，工務車行駛路肩且暫停路肩乃具特殊原因等語。
三、經查：
（一）按汽車行駛於高速公路、快速公路或設站管制之道路，不
      遵使用限制、禁止、行車管制及管理事項之管制規則而未
      依規定使用路肩處汽車駕駛人三千元以上六千元以下罰鍰
      ，道路交通管理處罰條例第三十三條第一項第九款定有明
      文。
（二）按法院受理交通事件，準用刑事訴訟法之規定，道路交通
      管理處罰條例第八十九條前段定有明文；又認定犯罪事實
      所憑之證據，雖不以直接證據為限，間接證據亦包括在內
      ，然而無論直接證據或間接證據，其為訴訟上之證明，須
      於通常一般之人均不致有所懷疑，而得確信其為真實之程
      度者，始得據為有罪之認定，倘其證明尚未達到此一程度
      ，而有合理之懷疑存在而無從使事實審法院得有罪之確信
      時，即應由法院為諭知被告無罪之判決，最高法院七十六
      年臺上字第四九八六號著有判例意旨可資參照。是法院於
      審理行為人違反道路交通管理處罰條例案件，於踐行調查
      證據程序後而為事實認定時，如就原處分機關所認定之行
      為人違規事實仍有合理之懷疑，而無法確信行為人確有該
      當於道路交通管理處罰條例所處罰條文之構成要件事實時
      ，即應依照訴訟上之待證事實「倘有懷疑，則從被告之利
      益作解釋」（in dubi opro reo）之證據法則，作對受處
      分人有利之認定。
（三）本件受處分人向格上公司所長期租用之車牌號碼四一三七
      ─二二號租賃小貨車、車牌號碼七三八一─ＴＴ號租賃小
      貨車及車牌號碼七三八○─ＴＴ號租賃小貨車，在上開時
      間，地點，確有行駛高速公路路肩等事實，為受處分人所
      不爭執，並有採證照片三張在卷足憑。惟按汽車行駛於高
      速公路、快速公路或設站管制之道路，不遵使用限制、禁
      止、行車管制及管理事項之管制規則由交通部會同內政部
      定之，道路交通管理處罰條例第三十三條第六項定有明文
      ，次按執行任務之救護車、消防車、警備車、工程車、救
      濟車及吊車得不受路肩上行駛，或利用路肩超越前車或倒
      車之限制，高速公路及快速公路交通管制規則第九條第二
      項前段定有明文。查，觀之本院向交通部臺灣區○道○○
      ○路北區工程處內湖工務段函調一百年五月十九日下午十
      二時至十七時交通事故處理出勤紀錄表可知，當日出勤車
      輛為車牌號碼四一三七─二二號、車牌號碼七三八一─Ｔ
      Ｔ及車牌號碼七三八○─ＴＴ號三輛標誌車，而該等車輛
      自十二時二十分至十五時四十五分均有執行職務之紀錄，
      足認受處分人向格上公司所租用之車牌號碼四一三七─二
      二號租賃小貨車、車牌號碼七三八一─ＴＴ號租賃小貨車
      及車牌號碼七三八○─ＴＴ號租賃小貨車，於上開受處分
      時間均係在執行工務，是以不受路肩上之行駛或利用路肩
      超越前車或倒車之限制，受處分人前開行為即不受道路交
      通管理處罰條例第三十三條第一項第九款所規範。此外，
      本院復查無其他積極證據足資證明受處分人有原處分機關
      所認定之上開違規行為，揆諸前揭說明，自應作對受處分
      人有利之認定，認其所為上開辯解可採。
四、綜上所述，原處分機關認定受處分人向格上公司所長期租用
    之車牌號碼四一三七─二二號租賃小貨車、車牌號碼七三八
    一─ＴＴ號租賃小貨車及車牌號碼七三八○─ＴＴ號租賃小
    貨車，分別有未依規定行駛路肩之違規行為，均依道路交通
    管理處罰條例第三十三條第一項第九款，違反道路交通管理
    事件統一裁罰基準及處理細則第四十三條、第四十四條及違
    反道路交通管理事件統一裁罰基準表之規定，分別裁處受處
    分人罰鍰四千元，尚難認為允洽，應認受處分人之異議為有
    理由，由本院將原處分撤銷，改諭知受處分人不罰。
據上論斷，應依道路交通事件處理辦法第十九條前段，裁定如主
文。
中    華    民    國   100    年    12    月    30    日
                          臺灣臺北地方法院刑事第七庭
                              法      官  雷淑雯
上正本證明與原本無異。
如不服本裁定應於送達後五日內向本院提出抗告狀
                              書  記  官  蕭君卉
中    華    民    國   100    年    12    月    30    日